---
title: "Capitulo 2"
author: "Samuel Martins de Medeiros"
output: pdf_document
---

```{r setup, include=FALSE}
knitr::opts_chunk$set(echo = TRUE)
```

## Questão 2.4

Load the ca20 data-set with data(ca20). Check the data-set documentation with help(ca20). Perform an exploratory analysis of these data. Would you include a trend term in the model? Would you recommend a data transformation? Is there evidence of spatial correlation

1. Carregando o pacote e o conjunto de dados, checando documentação

```{r cars, message=FALSE, warning=FALSE}
library(geoR)
data(ca20)
#help(ca20)
```
2. Análise exploratória
Pela documentação descobrimos que o conjunto de dados contém o teor de cálcio medido em amostras de solo retiradas da camada de 0-20 cm em 178 localidades dentro de uma área de estudo dividida em três subáreas. A elevação em cada local também foi registrada.

A primeira região é tipicamente inundada durante a estação das chuvas e não é utilizada como área experimental. Os níveis de cálcio representariam o conteúdo natural na região. A segunda região recebeu fertilizantes há algum tempo e é tipicamente ocupada por campos de arroz. A terceira região recebeu fertilizantes recentemente e é frequentemente usada como área experimental.

```{r message=FALSE, warning=FALSE}
summary(ca20)
plot(ca20)
```
O conjunto aparenta a necessidade de um termo de tendência, pelo segundo plot.

```{r echo=FALSE}
plot(ca20, trend = ~area)

```


Podemos perceber que o conjunto agora apresenta resíduos normalmente distribuidos com média zero, com variância constante e tomando como base apenas os plots, não aparentam viés, o que podemos ter como indícios de que não existe necessidade de uma transformação no conjunto de dados, apenas o termo de tendência.


## Questão 2.5

Load the Paraná data with data(parana) and repeat Exercise 2.4

1. Carregando o pacote e o conjunto de dados, checando documentação

Pela documentação os dados referem-se à média de precipitação ao longo de diferentes anos para o período de maio a junho (estação seca). Eles foram coletados em 143 estações de registro em todo o estado do Paraná, Brasil.

```{r pressure, echo=FALSE}
data("parana")
#help(parana)
```
2. Análise exploratória

```{r}
plot(parana)
```

Claramente vemos pelos residuos e coordenadas a necessidade da adição de um termo de tendência, bem como a aplicação de uma tranformação nos dados.